臺北高等行政法院判決
　　　　　　　　　　　　　　　　　　 93年度訴字第00977號
　　　　　　　　　　　　　　　.
原　　　告　甲○○
訴訟代理人　林瑞富律師
被　　　告　財政部
代　表　人　乙○（部長）
訴訟代理人　丁○○
　　　　　　丙○○
上列當事人間因限制出境事件，原告不服行政院中華民國93年1
月27日院台訴字第0930080979號訴願決定，提起行政訴訟，本院
判決如下：
　　主  文
原告之訴駁回。
訴訟費用由原告負擔。
　　事  實
一、事實概要：原告因欠繳民國85年度贈與稅、滯納金及利息計
    新臺幣（下同）29,564,494元，經財政部臺北市國稅局依限
    制欠稅人或欠稅營利事業負責人出境實施辦法（下稱限制出
    境實施辦法）第2條第3項規定，報由被告以民國92年9月17
    日台財稅字第0920088763號函請內政部警政署入出境管理局
    （下稱境管局）限制原告出境，境管局據以92年9月19日境
    愛岑字第0921005620號書函禁止原告出國。原告不服，以其
    85年度並無贈與情事，自無欠繳贈與稅，被告於贈與稅處分
    尚未確定前，即限制其出境，侵犯憲法所保障之人權云云，
    提起訴願遭決定駁回，遂提起行政訴訟。
二、兩造聲明：
　(一)原告聲明：訴願決定及原處分均撤銷。
　(二)被告聲明：駁回原告之訴。
三、兩造之爭點：被告所為限制原告出境之處分是否違法？
　(一)原告主張之理由：
    1.查本件限制出境所指「贈與稅尚未繳納」係指原告85年度
      之贈與稅，然該贈與稅之行政爭訟尚未確定，被告即為禁
      止出國之處分，顯屬侵犯人權之違法違憲事件。且原告於
      85年度並無贈與情事，自無欠繳贈與稅，則本件因欠納贈
      與稅所為禁止出境之處分，自無所附麗。
    2.系爭贈與稅之行政爭訟業經本院以91年訴字第1530號判決
      將其中贈與金額50,000,000元部分撤銷，有爭議之金額僅
      餘12,484,575元，依贈與稅稅率計算，稅額不超過600 萬
      元，原告願就該部分提供擔保解除限制出境。又原告與楊
      慧玲已就該贈與金額12,484,575元部分，向台灣台北地方
      法院提起確認贈與關係不存在訴訟，應依行政訴訟法第
      177條規定停止本件訴訟程序。
　(二)被告主張之理由：
    1.原告滯欠85年度贈與稅本稅25,293,581元、滯納金3,794,
      037元，及滯納利息476,876元，合計29,564,494元，雖對
      核課稅捐不服已依法提起行政救濟，惟未就復查決定之應
      納稅額繳納半數稅款或提供相當擔保，由於滯欠稅款已達
      限制出境實施辦法第2條第3項之限制出境金額標準，被告
      乃函請入出境管理局限制原告出境，揆諸稅捐稽徵法第24
      條第3項前段規定，並無違誤。
    2.原告訴稱85年度贈與稅尚在行政訴訟審理中，尚未確定，
      即為限制出境，其蒙受人權、名譽、商務上損失，顯屬違
      憲，更何況無贈與情事，自無欠繳贈與稅可言云云。查85
      年度贈與稅事件雖經原告提起行政救濟，致尚未確定，原
      告未依稅捐稽徵法第39條規定，對於復查決定之應納稅款
      繳納半數或提供擔保，然上開應納稅額已逾限制出境實施
      辦法第2條第3項所定限制出境金額標準，臺北市國稅局依
      稅捐稽徵法第24條第3項前段規定函報被告函請入出境管
      理局限制原告出境，並無不合。又稅捐稽徵法第24條第3
      項授權訂定之限制出境實施辦法，依司法院釋字第345號
      解釋，並未逾越法律授權之目的及範圍，且依同辦法第5
      條規定，有該條文所定6款情形之一者，應即解除出境限
      制，已兼顧納稅義務人之權益，為確保稅收及增進公共利
      益所必要，與憲法尚無抵觸，所訴限制其出境，侵犯憲法
      所保障之人權云云，核不足採。
　　理  由
一、按「納稅義務人欠繳應納稅捐達一定金額者，得由司法機關
    或財政部，函請內政部入出境管理局，限制其出境；‧‧‧
    」「滯納金、利息、滯報金、怠報金、短估金及罰鍰等，除
    本法另有規定者外，準用本法有關稅捐之規定。但第六條關
    於稅捐優先及第三十八條，關於加計利息之規定，對於罰鍰
    不在準用之列。」為稅捐稽徵法第24條第3項及第49條所明
    定。次按「在中華民國境內居住之個人或在中華民國境內之
    營利事業，其已確定之應納稅捐或關稅逾法定繳納期限尚未
    繳納，其欠繳稅款及已確定之罰鍰單計或合計，個人在新台
    幣五十萬元以上，營利事業在新台幣一百萬元以上者，由稅
    捐稽徵機關或海關報請財政部函請內政部入出境管理局限制
    該欠稅人或欠稅營利事業負責人出境。」「第一項所稱之個
    人或營利事業，欠繳應納稅捐或關稅，在行政救濟程序終結
    前，個人在新臺幣七十五萬元以上，營利事業在新臺幣一百
    五十萬元以上者，稅捐稽徵機關或海關得報請財政部函請內
    政部入出境管理局限制該欠稅人或欠稅營利事業負責人出境
    。」「依本辦法限制出境者，有左列情形之一時，稅捐稽徵
    機關或海關應即依其限制出境程序，報請財政部或該管法院
    函請內政部入出境管理局解除其出境限制：一、已繳清依本
    辦法限制出境時全部欠稅及罰鍰者。二、經向稅捐稽徵機關
    或海關依法提供欠稅及罰鍰之相當擔保者。三、經行政救濟
    及處罰程序終結，確定之欠稅及罰鍰合計金額未滿第二條第
    一項所定之標準者。四、依本辦法限制出境時之全部欠稅及
    罰鍰，已逾法定徵收期間者。五、欠稅之公司組織已依法解
    散清算，且無賸餘財產可資抵繳欠稅及罰鍰者。六、欠稅人
    就其所欠稅款已依破產法規定之和解或破產程序分配完結者
    。」為限制出境實施辦法第2條第1項、第3項及第5條所規定
    。
二、查原告欠繳85年度贈與稅、滯納金及利息計29,564,494元之
    事實，有欠稅情形查詢資料在原處分卷可稽，且為原告所不
    爭執。是被告據財政部臺北市國稅局函報，以92年9月17日
    台財稅字第0920088763號函請境管局限制原告出境，並無不
    合。原告雖主張本件限制出境所指「贈與稅尚未繳納」係指
    原告85年度之贈與稅，該贈與稅之行政爭訟尚未確定，被告
    即予限制出境，即有違法云云。惟查原告既有欠稅之事實，
    被告依法即得函請境管局限制其出境，不以核稅處分行政救
    濟已確定為限，況本件贈與稅額原核定之贈與金額62,484,5
    75元，雖經本院以91訴字第1530號判決將其中50,000,000元
    部分撤銷，惟駁回其餘12,484,575元部分，該部分之贈與稅
    額已逾750,000元，依法亦應予以限制出境，原告主張無可
    採。從而原處分及訴願決定均無違誤，原告徒執前詞，聲請
    撤銷，為無理由，應予駁回。
三、又原告以其與訴外人楊慧玲已就系爭贈與金額12,484,575元
    部分，向台灣台北地方法院提起確認贈與關係不存在訴訟，
    聲請依行政訴訟法第177條規定停止本件訴訟程序。惟本件
    係就限制出境是否違法所為爭訟，並非就核定85年度贈與稅
    額處分所為訴訟，自非以贈與法律關係之存在與否為據，要
    無依行政訴訟177條停止訴訟程序可言，併予敘明。
據上論結，本件原告之訴為無理由，爰依行政訴訟法第98條第3
項前段，判決如主文。
中　　華　　民　　國　　94　　年　 　6　　月　 16  　 日
                       第二庭審判長法  官　鄭忠仁
                                   法  官　林育如
                                   法  官　楊莉莉
上為正本係照原本作成。
如不服本判決，應於送達後20日內，向本院提出上訴狀並表明上
訴理由，如於本判決宣示後送達前提起上訴者，應於判決送達後
20日內補提上訴理由書（須按他造人數附繕本）。
中　　華　　民　　國　　94　　年　 　6　　月　 16  　 日
            　　　　　　   　　　　書記官  王俊權
